臺灣屏東地方法院刑事判決　　　　　　　 93年度易字第565號
公　訴　人　臺灣屏東地方法院檢察署檢察官
被　　　告　庚○○　男　27歲.
　　　　　　　　　　　號
被　　　告　己○○　男　23歲.
上列被告因贓物案件，經檢察官提起公訴（93年度核退偵字第38
號），本院判決如下：
    主  文
庚○○、己○○均無罪。
    理  由
一、公訴意旨略以：庚○○在屏東縣新園鄉○○村○○路一六六
    巷二八號經營延岡車業場，明知戊○○（業經臺灣高雄地方
    法院檢察署為不起訴處分）所出賣如附表編號一之自小客車
    車身及附表編號三、四、五等三具引擎，並未有任何車籍證
    明文件，係屬來源不明之贓物，竟基於概括之犯意，自九十
    二年間某日起至九十三年一月初某日止，在屏東縣新園鄉○○村○○路一六六巷二八號等地，低價予以買受，並僱用己○○負責將該引擎及車身改裝到本國自小客車上做勁速飆車
    之用或供己轉賣牟利，而由己○○予以收受。嗣於九十三年
    二月十二日下午五時許，己○○在上址車業場修理上開ＣＰ
    ９Ａ─0000000號自小客車引擎時為警查獲，並扣得
    附表所示之物，因認被告庚○○涉有故買贓物罪嫌、被告己○○涉有收受贓物罪嫌（被告己○○部分，起訴書原認其所
    涉者為與被告庚○○共同連續故買贓物罪，嗣經公訴蒞庭檢
    察官於本院審理時變更起訴事實及法條，認被告己○○係犯
    收受贓物罪，見本院卷第五六、第六八頁）。
二、公訴意旨認被告庚○○涉有故買贓物罪嫌，被告己○○涉有
    收受贓物罪嫌，係以：(一)、日本中央局警視廳國際科函二份
    、被害人乙○○○、甲○○○○、丁○○、丙○○○幸等人
    車輛竊盜、車牌失竊報案資料四份及照片十八幀。(二)、自小
    客車乃現今社會極為普遍之交通工具，及購買引擎等汽車重
    要零件商品，為保證車輛來源合法，一般均會向合法自小客
    車經銷商或原廠購買，且駕駛者擁有合法行車執照始足表彰
    適法持有狀態以免被警取締及購得暇疵品等情，為社會通知
    之觀念，被告二人均為成年人，衡情亦應有此認識，況被告
    二人為經營汽車修護廠之負責人及引擎師父，對車輛之持有
    者應有合法證明文件當較一般人更為明暸。(三)、被告庚○○
    於警訊時及偵訊中承稱：查扣上開自小客車及引擎是其向戊○○購買，共向他購買十三顆引擎，這些引擎是為了比賽改
    裝用，如有人要用，就可以賣，這些引擎是日本進口的，因
    這種車系及引擎，臺灣沒有在發售，只有他們水貨商可以辦
    進來，該ＣＰ９Ａ─0000000號自小客車，因要從臺
    東拖到伊這裡，怕沒有掛牌，被人家找麻煩，所以懸掛８Ｗ
    ─二六三五號國產車車牌等語；證人戊○○於偵訊中證稱；
    該車及引擎是報廢車及其拆解下來引擎，其賣給被告庚○○
    引擎一顆約新台幣二萬多元等語，及該車均尚值二百多萬日
    圓等語，；被告己○○於警訊時及偵查中承稱：其於九十二
    年底，即到延岡車業廠工作，查獲當時伊在修理該８Ｗ─二
    六三五號自小客車引擎部分，該自小客車及引擎都是日本製
    的等語。則本件被告庚○○於非一般汽車及引擎等汽車重要
    零件交易之場所，向水貨商以顯不相當之新台幣二萬多元價
    格，購買來路不明之車子及大量進口引擎，依常情，任何人
    皆可認知該車及貨櫃內所裝引擎等零件可能有贓物，及被告
    己○○既在被告庚○○所經營車輛修理廠工作，被告庚○○
    所收購何車子及引擎，不得諉為不知，則謂渠等全無贓物之
    認識，實與常情有違，為其論罪依據。
三、按犯罪事實應依證據認定之，無證據不得認定犯罪事實。又
    不能證明被告犯罪者，應諭知無罪之判決，刑事訴訟法第一
    百五十四條第二項、第三百零一條第一項分別定有明文。所
    謂證據，係指足以認定被告確有犯罪行為之積極證據而言，
    該項證據自須適合於被告犯罪事實之認定，始得採為斷罪資
    料。苟積極證據不足為不利於被告事實之認定時，即應為有
    利於被告之認定，更不必有何有利之證據（參照最高法院二
    十九年上字第三一０五號、三十年上字第八一六號判例），
    又事實之認定，應憑證據，如未能發現相當證據，或證據不
    足以證明，自不能以推測或擬制之方法，以為裁判基礎（參
    照最高法院四十年臺上字第八六號判例），且為刑事訴訟法
    上證明之資料，無論其為直接證據或間接證據，均須達於通
    常一般之人均不致於有所懷疑，而得確信其為真實之程度，
    始得據為有罪之認定，若其關於被告是否犯罪之證明未能達
    此程度，而有合理性懷疑之存在，致使無從形成有罪之確信
    ，根據「罪證有疑，利於被告」之證據法則，即不得遽為不
    利於被告之認定（參照最高法院七十六年臺上字第四九八六
    號判例）。訊據被告庚○○堅詞否認有何故買贓物犯行，辯
    稱：上開物品都是向戊○○購買的，據其稱該物品都是向日
    本人買的，進口時都有進口報單，所以沒有再索取買賣契約
    等證明資料；被告己○○堅詞否認有何收受贓物犯行，辯稱
    ：其沒有收受上開物品，上開物品都是庚○○買的，其只是
    學徒，負責維修車輛、快速保養等語，經查：
(一)、按刑法第三十四章關於贓物犯之規定，係針對行為人故意收
    受、搬運、寄藏、故買或牙保贓物而在事後助成他人財產犯
    罪目的之惡性予以處罰，並非藉此課一般人民以協助追贓之
    責。故在故買贓物罪部分，其罪責之成立與否，實取決於能
    否積極證明行為人有此犯罪故意，即行為人於購買或收受之
    初有無贓物之認識。
(二)、附表編號一至四所示之物，分別為被害人乙○○○、甲○○○○、丁○○、丙○○○幸於日本所失竊之物，有日本中央
    局警視廳國際科函二份、被害人車輛竊盜、車牌失竊報案資
    料四份、內政部警政署刑事警察局九十四年四月四日刑際字
    第０００００五０六五六號函附卷可稽（警卷第二至第十三
    頁、九十三年度核退偵字第三八號卷第四一至第四三頁、本
    院卷第二二至第二三頁），顯見上開物品均屬贓物無訛。然
    附表所示之物，被告庚○○供稱係向證人戊○○所購買，而
    證人戊○○確曾於日本收購中古車身、引擎，依法申報進口
    後，再出賣與附表所示型式相同之車身及引擎予被告庚○○
    一情，業經證人戊○○於偵查中及本院審理中證述明確（九
    十三年度核退偵字第三八號卷第二六至第三十頁、本院卷第
    六一頁），且有載有附表編號一物品之進口報單一紙在卷足
    參（上開偵查卷第八五頁），故附表所示之物，應係證人戊○○所出賣予被告庚○○無誤。而上開物品進口時，均循合
    法途徑經報關後進口至國內一節，除據證人戊○○證述如前
    外，並經證人即任職於財政部高雄關稅局之張立陽證述屬實
    （上開偵查卷第一百頁），此外，亦有進口報單在卷可佐，
    則上開物品既循合法正常之管道進入國內，依常人之智識程
    度，實難就其為贓物一節有所認知。再者，證人戊○○出賣
    予被告庚○○相同於附表編號二至四所示型號之引擎，出售
    價錢不一，須視車輛年份而定，價格範圍從新台幣二萬至十
    七萬間一情，經證人戊○○證述明確（本院卷第六一頁），
    則依其買賣價錢觀之，並無明顯低於市價情形，被告庚○○
    更無從知悉其所購買者為贓物。
(三)、被告己○○係受僱於被告庚○○，於上開車場中擔任學徒，
    負責維修車輛及快速保養，不負責車輛之組裝一情，除經被
    告己○○自承在卷外，亦經被告庚○○陳述綦詳（本院卷第
    六七至第六八頁）。而附表所示之物，係於被告庚○○之車
    廠內查獲，且為被告庚○○向證人戊○○所購買，從而，被
    告己○○並無任何自證人戊○○處收受上開物品之行為，難
    認其有何收受贓物之犯行。
四、綜前所述，公訴人所舉證據雖能證明被告庚○○有購買上開
    贓物之行為，然依其所舉證據，尚難證明被告庚○○知悉其
    所購買者為贓物，是其所涉故買贓物犯行無從證明；而被告
    己○○亦無收受贓物之行為。職是，公訴人所舉被告庚○○
    、己○○之犯行，其間均有合理之懷疑存在，無法達到確信
    被告庚○○有贓物認識之程度，被告己○○有收受贓物之行
    為，當不得遽為不利於被告庚○○、己○○之認定。此外，
    復查無其他積極證據足供證明被告庚○○、己○○分別有公
    訴人所指之故買贓物、收受贓物犯行，揆諸上開判例意旨及
    說明，即應為被告無罪之諭知。
據上論斷，應依刑事訴訟法第三百零一條第一項，判決如主文。
本案經檢察官何克昌到庭執行職務。
中　　華　　民　　國　　94　　年　　6 　　月　　9 　　日
                  刑事第三庭    審判長法  官   楊清安
                                      法  官   楊萬益
                                      法  官   柯雅惠
以上正本證明與原本無異。
如不服本判決應於收受本判決送達後十日內向本院提出上訴書狀
，其未敘述上訴理由者，並得於提起上訴後十日內向本院補提理
由書狀（均須按他造當事人之人數附繕本）「切勿逕送上級法院
」
中　　華　　民　　國　　94　　年　　6 　　月　　9 　　日
                                      書記官  葉祝君
附表
┌──┬──────┬──────┬─────────┬───┐
│編號│物  品 名 稱│失 竊 時 間 │失   竊   地   點 │所有人│
│    │            │（西    元）│                  │      │
├──┼──────┼──────┼─────────┼───┤
│１  │車身號碼CP9A│2001.12.01  │日本愛知縣私方停車│安竹儀│
│    │─0000000 號│            │場                │幸    │
│    │自小客車車身│            │                  │      │
│    │            │            │                  │      │
├──┼──────┼──────┼─────────┼───┤
│２  │引擎號碼4G63│2003.06.27  │日本愛知縣尾張旭市│加滕健│
│    │YY1928號之引│22:00至     │白鳳町1之126號    │次郎  │
│    │擎（從車身號│2003.06.28  │                  │      │
│    │碼CP9A─0105│08:15 期間內│                  │      │
│    │386 號自小客│之某時      │                  │      │
│    │車拆下）    │            │                  │      │
├──┼──────┼──────┼─────────┼───┤
│３  │引擎號碼4G63│2003.09.01  │日本愛知縣愛知郡長│丁○○│
│    │AA8652號之引│20:00至     │久手町根的神507 號│      │
│    │擎（從CP9A─│2003.09.02  │番地              │      │
│    │0000000 號自│11:00 期間內│                  │      │
│    │小客車拆下）│之某時      │                  │      │
├──┼──────┼──────┼─────────┼───┤
│４  │引擎號碼4G63│2003.09.12  │日本愛知縣稻市小│岡本正│
│    │BD0962號之引│22:00至     │池二丁目二五番地一│永    │
│    │擎（從CP9A─│2003.09.13  │月極駐車場一二區  │      │
│    │0000000 號自│08:30 期間內│                  │      │
│    │小客車拆下）│之某時      │                  │      │
└──┴──────┴──────┴─────────┴───┘
